【裁判字號】    92,訴,79
【裁判日期】    920220
【裁判案由】    偽造文書
【裁判全文】
臺灣臺中地方法院刑事判決                            九十二年度訴字第七九號
    公  訴  人  臺灣臺中地方法院檢察署檢察官
    被      告  乙○○  男四十.
    選任辯護人  王俊凱律師
右列被告因偽造文書案件，經檢察官提起公訴（九十一年度偵字第二一七七一號），
本院判決如左：
    主  文
乙○○行使偽造私文書，足以生損害於公眾及他人，累犯，處有期徒刑參月，如易科
罰金，以參佰元折算壹日。如附表所示之「甲○○」署押壹枚、印文貳枚以及偽造之
「甲○○」之印章壹枚，均沒收。
    事  實
一、乙○○有妨害風化之前科，前經本院於民國（下同）八十七年四月二十九日以八
    十七年易字第一九號判處有期徒刑三月，甫於八十七年七月十七日因易科罰金而
    執行完畢。乙○○因財產收支歸屬問題時常與妻子甲○○爭吵，竟萌生意圖為自
    己不法所有之犯意，於九十一年十月十七日，在臺中市○○區○○街五號三樓之
    三甲○○住處內，利用不明工具撬開事務桌抽屜，竊取其妻甲○○所有車號Ｘ８
    ─５５７７號自用小客車（下爭系爭自小客車）之行車執照、強制責任保險卡、
    甲○○國民身分證各一紙（竊盜部分業據撤回告訴），另在不詳處所利用不知情
    之刻印店人員偽刻「甲○○」印章一枚後，於同日持前開證件及偽造之印章，委
    託不知情之汽車代辦過戶人員，至臺中市○○路七七號交通部公路總局臺中區監
    理所臺中市監理站，在汽車過戶登記書上偽簽「甲○○」署押一枚並蓋用偽造「
    甲○○」印章，復在汽車各項異動登記書之車主名稱欄內蓋用偽造之「甲○○」
    印文後，將偽造之汽車過戶登記書及汽車各項異動登記書交予不知情之監理機關
    承辦人員而行使，將該汽車過戶予乙○○自己所有，致不知情之監理機關承辦人
    員將前開不實之車籍異動資料填載於職務上所掌之公文書，而足生損害於甲○○
    及公路監理機關對於車籍管理之正確性。嗣甲○○於九十一年十月二十一日凌晨
    一時許，發現事務桌內之物品遭竊，始發覺前開自用小客車業已遭移轉登記為乙
    ○○所有。
二、案經甲○○素由臺中市警察局第二分局報告臺灣臺中地方法院檢察署檢察官偵查
    起訴。
    理  由
一、訊據被告乙○○固不否認有於前開時地持甲○○之身分證件、行車執照、強制責
    任保險卡、印章等物品，委託汽車過戶代辦人員辦理系爭自小客車之過戶登記，
    將自用小客車過戶為自己所有，惟矢口否認有何偽造文書犯行，辯稱：伊當初向
    妻子甲○○表示要把系爭自小客車以一百三十萬元左右之價格買回來，並將伊在
    世華銀行開戶之存摺及私章交付甲○○，甲○○也有收下，伊認為甲○○已經同
    意買賣系爭自小客車，才去辦汽車過戶手續，過戶所用的證件及印章均由甲○○
    提供，並非伊竊得及偽刻的云云。惟查：
  (一)右揭犯罪事實業據人甲○○於警訊及偵查中指訴綦詳，雖被害人甲○○於本院審
    理時改稱：「（問：九十一年十月十七日被告將你的行照、身分證等交給代辦汽
    車過戶的職員去監理站辦理過戶，對此有何意見？）當時我認為他很過份，沒有
    經過我的同意，就把我的身分證等證件拿走，但是後來他跟我說當時九十一年八
    月二十二日他將車子過戶到我名下時，有把身分證、保險卡拿去，後來就一直放
    在他那，難道我忘記了嗎？我回想後發現確實是我忘記了。」、「（問：十月十
    七日時，他有無跟你要求要把車子過戶到他名下？）當時是有討論，但是我並沒
    有回應，他拿存摺、印章跟我說他想把車子過戶回他名下，一百三十萬給我，那
    時候我沒有回應，我就把存摺、印章拿著，就放在化妝台後就回台北看我母親。
    我當時是沒有回應他，因為我想說再買新車要花很多錢，我沒有回應只是在考慮
    而已。」等語；惟查：被告與被害人甲○○於警局及臺灣臺中地方法院檢察署檢
    察官偵訊過程中，從未曾表示被告於九十一年十月十七日當天曾向被害人表示要
    以一百三十萬元之代價，改將車子過戶回被告名下之事，嗣後改稱曾有買賣之商
    討，已屬可疑；此外，縱被告與被害人甲○○曾就此討論，惟僅以被害人甲○○
    收下存摺、印章之舉止，依常情尚難認定被害人甲○○即有允諾願將車子移轉登
    記回被告名下之意思表示，況被害人甲○○於偵查中經檢察官一再詢問是否曾經
    同意被告將車子過戶時，均答稱無，於本院審理時，亦表示收下存摺、印章只是
    表示要考慮，並沒有答應被告的要求；而被告亦坦承當天因被害人甲○○北上，
    並未再度求證被害人甲○○是否已經同意買賣系爭自小客車，也未曾察看存摺內
    之存款是否已經為被害人甲○○所提領，即於同日逕自持相關證件前往辦理過戶
    手續，其為右揭辦理系爭自小客車移轉過戶之行為乃未經被害人甲○○之同意等
    情，實已堪認定，被害人甲○○事後改稱是自己忘記了等語，當係夫妻間就此事
    已達成共識所為之事後迴護之詞，礙難採信。
  (二)又被告雖復辯稱：持往辦理過戶登記之「甲○○」印章是在家裡找到的便章，並
    非偽刻的云云。惟查：被害人甲○○於警訊、偵查中已一再表示卷附之「汽車過
    戶登記書」及「汽車各項異動登記書」上之「甲○○」之印文並非出自其所擁有
    之私章，其亦未曾有交付被告印章同意辦理系爭自小客車過戶事宜等語；嗣後被
    害人甲○○雖於本院審理時改稱：「（問：有無留印章放在他那？）印章是被告
    他自己在抽屜拿的。當時檢察官拿給我看那個印文的時候，我並沒有太大的印象
    ，後來他回去有拿出一個之前我們有為某事請託代書而刻的印章。」、「（問：
    並提示卷附印文，是否就是這個？）沒錯，這就是他當時拿給我看得舊木頭的印
    章，不過我已經把它銷燬了，因為我認為那種用機器刻的印章會產生很多麻煩。
    」等語，惟一般人對自己有多少個印章，以及印文之模樣，鮮有不能記憶之理，
    衡諸被害人甲○○於警訊、偵查中斬釘截鐵地表示：沒有給被告印章，也沒有授
    權被告去刻等語，堪信其於本院審理時改稱之詞，亦係事後迴護被告之詞，應以
    之前之證述較為可採。故被告係未經甲○○之同意即私自委請他人代刻甲○○之
    印章之偽造印文犯行，應堪以認定。
  (三)又證人即被告之女兒丙○○於警訊中指稱：其母甲○○於九十一年十月二十一日
    凌晨發現自用小客車之原始證件遭竊時，曾向被告乙○○質問，乙○○亦當面向
    甲○○坦承有私自拿走自用小客車之原始證件前往監理站辦理過戶登記至乙○○
    名下之手續等語，復於偵查中證稱：「我只知道這部車在今年有從我父親名下過
    戶到我母親名下，那時候他們有寫切結書，還蓋手印，當時他們還講到我母親要
    給我父親一百三十萬元。後來，這部車又過戶到我父親名下的事，是有一天我媽
    媽在梅亭街五號三樓住處發現書桌抽屜被打開，有一些文件不見，我媽媽就問我
    父親說過戶的文件跟錢是不是他拿的，並質問我爸爸是不是把她名下的車子過戶
    到我爸爸的名下，我爸爸本來不承認，後來才說有。」等語，以證人丙○○與被
    告為父女至親，衡情自無設詞誣陷之理，其證言當為可採。
  (四)此外，復有交通部公路總局臺中區監理所臺中市監理站函及所附汽車過戶登記書
    、汽車各項異動登記書等資料附卷為憑。
  (五)綜上所述，被告所辯辦理系爭自小客車過戶事宜均係得到被害人甲○○同意云云
    ，均礙難採信，本件被告前揭犯行已屬事證明確，應予依法論科。
二、按刑法處罰偽造文書、行使偽造文書之本旨，非僅保護制作名義人之利益，尚著
    重在保護文書之公共信用，換言之，內容虛偽之文書，尚有足生損害於公共信用
    及社會交往安全之虞，被害人事後之宥恕，尚不足以解免行為人之刑事責任。核
    被告乙○○持偽造「甲○○」印章委由不知情之汽車代辦過戶人員蓋用於汽車過
    戶登記書及汽車各項異動登記書，並於汽車過戶登記書上偽簽「甲○○」之署押
    一枚，而偽造汽車過戶登記書及汽車各項異動登記書，復持以行使交付公路監理
    機關承辦人員之所為，係犯刑法第二百十六條行使同法第二百十條之偽造私文書
    罪；另被告委由前述代辦人員向臺中市監理站辦理將前開自用小客車過戶至被告
    名下，致不知情之臺中市監理站承辦人員將前開不實之車籍異動資料登載於職務
    上所掌之公文書，而足以生損害於甲○○及監理機關對於車籍管理之正確性，所
    為係犯同法第二百十四條使公務員登載不實罪。被告偽造「甲○○」署押之行為
    為偽造私文書之部分行為，其偽造私文書後復持以行使，其偽造之低度行為為行
    使之高度行為所吸收，均不另論罪。而被告係其使不知情之代辦人員代為填具相
    關過戶文件，為間接正犯，應均以正犯論。本件被告所犯前開二罪間，有方法目
    的之牽連關係，為牽連犯，應依刑法第五十五條之規定從一重之行使偽造私文書
    罪處斷。被告前曾受有期徒刑執行完畢，有臺灣臺中地方法院檢察署刑案資料查
    註紀錄表及臺灣高等法院被告全國前案紀錄表在卷可參，其於五年內再犯本件有
    期徒刑以上之罪，為累犯，應依刑法第四十七條之規定加重其刑。爰審酌被告與
    被害人間有夫妻關係，僅因財產問題起嫌隙致罹刑章，嗣後已將系爭自小客車再
    度過戶回被害人甲○○名下（有汽車過戶登記書一份在卷可稽），並已取得其妻
    甲○○之寬恕，事後亦表現甚深之悔意，以及本件尚未因被告之行為對公共信用
    有所實際之損害等一切情狀，量處如主文所示之刑，並依法諭知易科罰金之折算
    標準，以示懲儆。
三、末查，如附表所示之汽車過戶登記書、汽車各項異動登記書中「甲○○」之署押
    一枚及印文共二枚，均係偽造，以及被告所偽刻「甲○○」之印章一枚（雖未據
    扣案，但並無證據足資認定業已滅失），應依刑法第二百十九條宣告沒收，附此
    敘明。
據上論斷，應依刑事訴訟法第二百九十九條第一項前段，刑法第二百十六條、第二百
十條、第二百十四條、第四十一條第一項前段、第四十七條、第二百十九條，罰金罰
鍰提高標準條例第一條前段、第二條，判決如主文。
中      華      民      國      九十二      年    二    月    二十      日
                            臺灣臺中地方法院刑事第七庭
                                        法  官 林學晴
右正本證明與原本無異。
如不服本判決，應於判決送達後十日內向本院提出上訴狀，上訴於臺灣高等法院臺中
分院( 須附繕本 )。
                                        書記官
中      華      民      國      九十二      年    二    月    二十      日
~FO
附表
┌───┬──────────────┬─────────────────
│編  號│偽造之文書名稱              │應沒收之物
├───┼──────────────┼─────────────────
│  １  │汽車過戶登記書一紙          │1.「甲○○」署押一枚
│      │                            │２「甲○○」印文一枚
├───┼──────────────┼─────────────────
│  ２  │汽（機）車各項異動登記書一紙│「甲○○」印文一枚
└───┴──────────────┴─────────────────
附錄論罪科刑法條
刑法第二百十六條
行使第二百十條至第二百十五條之文書者，依偽造、變造文書或登載不實事項或使登
載不實事項之規定處斷。
刑法第二百十條
偽造、變造私文書，足以生損害於公眾或他人者，處五年以下有期徒刑。
刑法第二百一十四條
明知為不實之事項，而使公務員登載於職務上所掌之公文書，足以生損害
於公眾或他人者，處三年以下有期徒刑、拘役或五百元以下罰金。


司法院資訊處製作；財團法人民間司法改革基金會備份。
